【裁判字號】    97,交聲,1142
【裁判日期】    971128
【裁判案由】    違反道路交通管理處罰條例聲明異議
【裁判全文】
臺灣桃園地方法院交通事件裁定        97年度交聲字第1142號
原處分機關  交通部公路總局新竹區監理所中壢監理站
異  議  人
即受處分人  甲○○
                    號3樓
上列異議人即受處分人因違反道路交通管理處罰條例事件，對交
通部公路總局新竹區監理所中壢監理站民國97年7 月10日所為之
處分（原處分案號：壢監裁字第裁53-KAE059583號）聲明異議，
本院裁定如下：
    主  文
異議駁回。
    理  由
一、原處分意旨略以：異議人即受處分人甲○○（下稱異議人）
    於民國97年6 月12日23時5 分許，駕駛車牌號碼T3-3429 號
    自用小客車，行經雲林縣土庫鎮○○路、中央路口處時，因
    違反駕車行經有燈光號誌管制之交岔路口闖紅燈，為雲林縣
    警察局虎尾分局土庫分駐所警員掣單舉發。原處分機關認異
    議人違反道路交通管理處罰條例第53條第1 項之規定，於97
    年7 月10日分別裁處罰鍰新臺幣（以下同）2,700 元，並記
    違規點數3 點。
二、聲明異議意旨則以：交通號誌未立於明顯易見處，且深夜鄉
    間紅綠燈號，伊判為紅燈閃爍無人管制應可慢行，並無闖紅
    燈意圖。另員警執勤目視開單實為誤判，如有實證可附照片
    始為法定證物，為此聲明異議云云。
三、按汽車駕駛人，行經有燈光號誌管制之交岔路口闖紅燈者，
    處1,800 元以上5,400 元以下罰鍰。違反前開規定者，並予
    記違規點數3 點。道路交通管理處罰條例第53條第1 項及第
    63條第1 項第3 款分別定有明文。經查，本件異議人行經有
    燈光號誌管制之交岔路口闖紅燈之違規事實，業據證人即舉
    發本件違規行為之警員許文鉦於本院訊問時結證稱：當時伊
    係執行勤務定點舉發違反交通違規事件，伊站在中央路、林
    森路口，當時號誌係紅燈，異議人從中央路直行闖越紅燈，
    所以伊將異議人攔下，並向異議人表示其違規。當時伊並無
    照相取證，因為闖紅燈的情形稍縱即逝，該處的號誌很明確
    ，伊可以很確定路口的燈號已經變換為紅燈後，異議人才駛
    入路口，且當時共有異議人一台車闖越紅燈等語明確（見本
    院97年11月25日訊問筆錄）。按交通警察掣單舉發違反道路
    交通管理處罰條例所列之違規事實，本質上為行政處分，係
    公務員基於職務上之權力，依法就特定之具體事件所為之具
    公法上效果之單方面行政行為，基於公務員為公法上行為具
    有公信力之原則，該行政行為當可被推定為真正，其據以依
    法處分之事實認定亦為正確無誤，本此公信原則，乃立法者
    賦予行政機關制定違反道路交通事件統一裁罰基準及處理細
    則，以達其維護交通秩序、安全之行政目的。而警員取締交
    通違規事件，其以科學儀器照相採證者，固然足以據為交通
    違規事實之證明，惟就令囿於當場舉發而未以科學儀器照相
    採證，甚或礙於手動照相而未能即時拍攝違規情節，立法者
    亦未明文限制或排除「舉發警員目睹、耳聞」之證據能力，
    或其證述內容對於違規事實之證明力，此觀立法者再以明文
    立法方式，容認執行交通稽查之員警「當場攔截製單舉發」
    ，暨「當場攔截製單舉發」俱乏相類於「逕行舉發」之採證
    限制（例如，必須以「科學儀器照相採證」等）自明（道路
    交通管理處罰條例第7 條、第7 條之2 規定參照）。是本件
    證人許文鉦至本院作證具結以言詞供述本件之舉發經過，其
    與異議人素不相識，亦無仇恨、嫌隙，當無自陷偽證罪之處
    罰而構詞誣指異議人之理，且證人許文鉦係執行公務之警員
    並為目睹異議人前開違規行為之人證，而其前開證述情節，
    復核無矛盾、齟齬或違背經驗、論理法則之處，故本件舉發
    內容，既查無有何捏造事實違法取締之情事，則執勤員警本
    其維護交通秩序、安全職責所為之舉發，自應受到合法、正
    確之推定，尚不能僅憑證人許文鉦未能提出拍攝到異議人騎
    乘機車於「紅燈」狀態闖越舉發交岔路口之照片或錄影畫面
    ，即謂證人王松華所述俱非可採，且執行交通稽查之員警「
    當場攔截製單舉發」者，不若「逕行舉發」需以「科學儀器
    照相採證」等為採證限制，已詳如前述，是本件證人許文鉦
    依法執行道路交通管理之稽查，發覺異議人闖紅燈之違規事
    實即當場攔截製單舉發，本無庸以照相採證為前提，是異議
    人以「無違規採證照片或錄影畫面」作為爭執，自非有據。
    此外，異議人復未提出其他證據供本院調查，令本院對本件
    違規行為產生合理之懷疑，準此，異議人有前開違規行為，
    足信為實。
四、綜上所述，本件異議人確有行經有燈光號誌管制之交岔路口
    闖紅燈之違規行為，原處分機關依道路交通管理處罰條例第
    53條第1 項、第63條第1 項第3 款及違反道路交通管理事件
    統一裁罰標準及處理細則所訂之違反道路交通管理事件統一
    裁罰基準表之規定裁處罰鍰2,700 元，並記違規點數3 點，
    核無違誤，本件異議為無理由，應予駁回。
據上論斷，應依道路交通管理處罰條例第87條第2 項，道路交通
案件處理辦法第19條，裁定如主文。
中    華    民    國    97    年    11    月    28    日
                        交通法庭  法  官  許雅婷
以上正本證明與原本無異。
如不服本裁定，應於裁定送達後5 日內向本院提出抗告狀。
                                    書記官  吳玉蘭
中    華    民    國    97    年    12    月    1     日


司法院資訊處製作；財團法人民間司法改革基金會備份。
